臺灣臺南地方法院刑事判決
109年度易字第1121號
公  訴  人  臺灣臺南地方檢察署檢察官
被      告  陳瑞淡




選任辯護人  陳威延律師
上列被告因妨害風化案件，經檢察官提起公訴（108年度偵緝字
第1000號），本院判決如下：
    主  文
乙○○犯公然猥褻罪，處拘役參拾日，如易科罰金，以新臺幣壹仟
元折算壹日。
    事  實
一、乙○○患有躁症，雖能辨識其行為違法，然依其辨識而行為之
    能力已因疾病顯著降低，其於民國108年7月24日17時40分許
    ，在臺南市○○區○○路000號日光幼兒園，意圖供人觀覽而基
    於公然猥褻之犯意，於不特定人得共見共聞之幼兒園走廊，
    將褲子脫下，裸露其生殖器官手淫，以此方式公然為猥褻行
    為。嗣經幼兒園老師丙○○報警，為警到場處理，而查獲上情
    。
二、案經臺南市政府警察局白河分局報告臺灣臺南地方檢察署檢
    察官偵查起訴。
    理  由
一、證據能力：
  ㈠按被告以外之人於審判外之陳述，雖不符合同法第159條之1
    至第159條之4之規定，但經當事人於審判程序同意作為證據
    ，法院審酌該言詞陳述或書面陳述作成時之情況，認為適當
    者，亦得為證據。當事人、代理人或辯護人於法院調查證據
    時，知有第159條第1項不得為證據之情形，而未於言詞辯論
    終結前聲明異議者，視為有前項之同意，刑事訴訟法第159
    條第1項及第159條之5分別定有明文。經查，本案下列據以
    認定被告乙○○犯罪所引用之供述證據，因檢察官、被告及其
    辯護人於本院準備均表示同意作為證據，且迄至言詞辯論終
    結前亦未聲明異議，本院審酌上開供述證據資料製作時之情
    況，核無不當取供及證明力明顯過低之瑕疵，且與待證事實
    具有關連性，認以之作為證據應屬適當，揆諸前開規定，認
    上開證據應有證據能力。
  ㈡本案所援引之卷內各項非供述證據，因無證據證明係公務員
    違背法定程序所取得，依同法第158條之4規定之反面解釋，
    亦均有證據能力。
二、得心證之理由：
   訊據被告矢口否認有何公然猥褻之犯行，辯稱：我否認犯罪
   ，我是受到無妄之災等語；辯護人則為其辯護稱：檢察官所
   提出之監視器畫面截圖8張、108年7月25日製作警詢時之照片
   2張、影像截圖4張、108年10月30日通緝到案時所攝之照片5
   張以及被告於警詢、偵查中之陳述，並不能作為被告有罪之
   證明；且臺中榮民總醫院嘉義分院（以下簡稱嘉義榮總）回
   函被告於108年7月24日晚上就醫，並無拍攝相關影像及照片
   ，且法務部調查局109年8月28日函覆歉難鑑析光碟內被告於
   白河派出所、南門派出所警訊、偵查庭訊問之音檔是否為同
   一人聲音，故客觀資料存有疑義，應為被告為無罪之諭知等
   語，惟查：
 ㈠證人即日光幼兒園老師丙○○於偵訊時證稱：我不知道被告的名
   字，他走進來時我有問他是要接哪一位小朋友，他沒有回答
   我，我也聽不懂他講什麼...放學時間我們老師會站在門口，
   大門會打開，他就直接走進來，他走到教室外面的走廊，他
   先脫褲子，我就先去報案，他就坐在走廊上的椅子，在那邊
   打手槍，猥褻行為持續10到15分鐘...我們老師都有跟他說不
   要這樣，他沒有在聽，他都坐在位置上面打手槍等語（見偵1
   卷第25頁及反面），於本院審理中證述：108年7月24日下午5
   點多我值班，有校外人士進來直接坐在教室外面的長椅上，
   把褲子脫下，我詢問他是誰、是否要帶小朋友，他沒有回答
   ，只是褲子脫下露出生殖器在打手槍，我就去打電話報警，
   中間還有再打2次電話，希望警察儘速過來幼兒園處理，警察
   大概過了15、20分鐘才過來，這期間他都坐在位置上，動作
   沒有停，我們有一直問他到底要做什麼，我們請他把褲子穿
   起來，但是他不理我們...他講話模糊不清、手上拿東西、衣
   著不是很整齊，我問他問題他都不回答我...我能清楚記得他
   的長相與特徵是因為當天有與他面對面交談，我可以確定就
   是在庭的被告等語明確（見院卷第131至138頁）；再者，經
   本院於109年12月1日當庭勘驗卷附之監視器光碟，製有勘驗
   筆錄（見院卷第70至73頁，內容詳如附件）及截圖9張（見院
   卷第81至97頁）附卷可稽，可見身著紅色上衣、粉色背心之
   男子手上提著物品，自幼兒園大門步行入內，至走廊處邊脫
   褲子邊坐下，核與證人丙○○所述情節相符，自堪信為真實。
 ㈡證人即臺南市政府警察局白河分局白河派出所警員甲○○於偵訊
   時結證：108年7月24日據報幼兒園需要有人協助，我及另1個
   警員，還有1個實習生，我們1車3人前往日光幼兒園，我下車
   詢問站在門口的老師發生何事，老師用手指著裡面的人說「
   就是這個男的」，我又直接走進去問嫌疑人說「你在這邊做
   什麼」，他當下沒有回答我，就已經站起來，我們先詢問他
   的基本資料，但他當時沒有回答，就先將他帶離，帶回派出
   所要查證身分，當日現場查獲男子穿紅色背心、身高沒有很
   高、大概170左右，是平頭、頭髮有點灰白，我們在車上有詢
   問他的身分證字號，他就直接報給我，我們查詢之後發現是
   乙○○...108年7月25日我上班該男子就在派出所，所長請我製
   作筆錄，他25日穿的衣服跟24日一模一樣，交談的過程我能
   確定他是同1人，他身上有1個味道，講話會有點結巴，我是
   從穿著跟講話的方式來判斷他是乙○○，做筆錄前也有人別確
   認，他有提出他的身分證字號...有個特徵蠻明顯的，就是他
   的手都會抖，以及他手上都戴1個珠珠等語（見偵2卷第99至1
   02頁），於本院審理中證稱：108年7月24日下午值勤，我和1
   個學長跟實習生到日光幼兒園，門口有1個老師跟我指著在遠
   方的被告說有1個怪異男子在那邊，我們走過去詢問在這邊做
   何事，他當下交代不清楚，對於我們問他問題講得很模糊或
   沒有回應，我們就將其帶上車離開幼兒園，上車後他可以自
   己講出名字、身分證字號，我們在車上用小電腦查詢，當天
   的男子就是在庭的被告...他的頭髮發白，手上有戴珠珠的手
   鍊，最明顯的特徵是身穿紅色背心、走路像老人般蹣跚，有
   時手會抖...其實被告於當天早上來過派出所1次，所以我們
   都知道他的身分，也有向當地派出所確認他的身分，當時被
   告搭計程車來我們轄區沒有付錢，所以我們有試著查詢其家
   屬，但無法聯絡上，下午又到幼兒園處理被告的事情，發現
   與上午是同1個人，且知悉他的精神狀況不好，我們請計程車
   載他回戶籍地...案發隔天所長說已經把被告帶來派出所，10
   8年7月25日警詢筆錄是我做的，被告拒簽、拒捺指印，因為
   他說這件事不是他做的，監視器畫面的人也不是他等語綦詳
   （見院卷第139至148頁），且製有108年10月31日職務報告在
   卷可憑（見偵2卷第73頁），是警員甲○○於案發前當天上午、
   案發後當天及翌日均見過被告，對於被告之外貌、穿戴及言
   行特徵能予詳述，且案發後據報前往幼兒園查獲之該人在警
   車上亦供出被告之身分證字號；再者，證人即當時任職臺南
   市政府警察局白河分局白河派出所所長楊文杰於偵查中亦證
   稱：當天處理這個案子時我不在，之後大概是案發當天晚上
   回派出所才知道，當天去處理的同仁給我看現場查獲男子的
   資料，就是他們當時查證的相關資料，像身分證字號、戶籍
   地、國民影像等，他們說將他帶離現場，在巡邏車上盤查他
   ，他自己說出年籍資料...我在108年7月25日早上要聯絡被告
   ，我去戶籍地找他之前打去問當地派出所，對方說被告前一
   天晚上不知道什麼事送到嘉義榮總，我就去嘉義榮總找到他
   ，就帶他回所製作筆錄...主要是他身上的衣服，可以從幼兒
   園監視器看到，穿紅色短袖搭配深色背心，還有基本資料也
   相符，他走路有點像老人一樣顛跛，有理一個平頭，講話答
   非所問等語（見偵2卷第125至127頁），參酌卷附之監視器畫
   面照片及勘驗截圖（見警卷第17、19頁編號1至6、7、9，院
   卷第93、95頁），與警方於108年7月25日拍攝被告之照片2張
   （見警卷第19頁之編號8、10）比對結果，可認幼兒園監視器
   畫面中所拍攝公然猥褻之人與被告之髮型、髮色、身型、穿
   著之樣式及顏色（紅色短袖上衣、粉色背心及深色長褲）等
   特徵均屬相符，足資證明於本案犯罪時、地為公然猥褻犯行
   之人即係被告。
 ㈢至辯護人雖為被告辯護稱：卷內之客觀資料無法作為被告有罪
   之證明，且嘉義榮總並未拍攝被告案發當晚就醫之影像及照
   片、法務部調查局亦無法就被告警詢、偵查中之音檔進行聲
   紋比對等語，然查本案事證已明，業如前述，是嘉義榮總縱
   函覆並無拍攝被告於108年7月24日晚上就醫之相關影像及照
   片、法務部調查局函覆歉難進行聲紋比對，亦無法據此作為
   對於被告有利之認定，併此敘明。
 ㈣綜上所述，被告前開所辯，並非可採。本件事證明確，被告犯
   行堪以認定，應依法論科。　 　 　  
三、論罪科刑
  ㈠核被告所為，係犯刑法第234條第1項之公然猥褻罪。
  ㈡按行為時因精神障礙或其他心智缺陷，致其辨識行為違法或
    依其辨識而行為之能力，顯著減低者，得減輕其刑，刑法第
    19條第2項定有明文。查被告前經臺灣嘉義地方法院囑託衛
    生福利部嘉南療養院（下稱嘉南療養院）鑑定結果，經該院
    綜合被告之過去生活史、疾病史、犯案經過、身體檢查、精
    神狀態檢查與心理衡鑑結果，研判其就犯行時之精神狀態：
　　被告意識清楚，否認平常有飲酒及非法物質使用的情形，根
    據第五版精神疾病診斷與統計手冊之準則（DSM-5）診斷被
    告為雙相情緒障礙症，於鑑定過程中，被告情緒尚稱平穩，
    現實感正常，話量多，言談鬆散，需鑑定者協助聚焦於鑑定
    議題，心裡衡鑑結果雖無明顯認知功能缺損，但衝動控制受
    長期精神疾病影響。...且住院後，仍觀察有明顯躁症症狀
    ，包括情緒激躁、誇大想法、意念飛躍等。由於躁症發作係
    為持續一段時間的躁症症狀發作（以DSM-5診斷準則而言，
    需持續一週，每日從早到晚幾乎都受到症狀影響），並造成
    臨床上顯著痛苦或社會心理功能的顯著影響，且被告服藥順
    從性不佳，藥物濃度幾乎於零，雖被告事後否認案情、指稱
    被誣陷、照片可能被剪接等，仍難以排除案發當時已經受到
    躁症症狀的影響，導致注意力、衝動控制下降而有本案，整
    體評估，被告於案發當時，應受躁症影響而達到依其辨識而
    行為之能力顯著減低之情形乙節，有嘉南療養院108年4月5
    日司法精神鑑定報告書在卷可憑（見偵1卷第101至104頁）
    。被告本案犯行時間，與前案鑑定之時間相近，且據證人丙
    ○○、甲○○、楊文杰所述及職務報告之記載，被告於案發當日
    及翌日確實有目光呆滯、答非所問、雙手發抖等情事，堪認
    被告為本案犯行時，因精神障礙（躁症）致其辨識行為違法
    之能力或依其辨識而行為之能力較一般人而言，已有達顯著
    減低。準此，本件被告所犯上開罪行，應依刑法第19條第2
    項規定減輕其刑。
  ㈢爰審酌被告有多次竊盜前科，有臺灣高等法院被告前案紀錄
    表在卷可按，素行不佳，其於幼兒園放學之際，入內在走廊
    公然裸露其生殖器官為手淫之自慰行為，造成幼兒園師、生
    心理上之不舒適感，妨害社會秩序與善良風俗，所為實屬不
    該，並考量被告犯後否認犯行，及其長期患有精神疾病，有
    嘉義榮總病歷、嘉南療養院病歷在卷可稽（見偵2卷第149至
    184頁、偵1卷第53頁至第99頁反面），兼衡其自陳專科畢業
    之教育程度，未婚、無子女，目前從事算命，日收入大約新
    臺幣（下同）300至500元，現住如佳康復之家（見院卷第15
    5頁）等一切情狀，量處如主文所示之刑，並諭知易科罰金
    之折算標準。
　㈣至辯護人雖為被告主張依刑法第61條之規定免除其刑。惟本
    院審酌被告係於幼兒園放學之際，進入校園在走廊為公然猥
    褻犯行，經老師制止並未停止，直到警方到場始將其帶離，
    時間約達15分鐘，對於幼兒園師、生產生驚擾，犯罪情節難
    認輕微，況依前揭刑法第19條第2項規定減輕其刑後，尚無
    情輕法重之情形，無再依刑法第59條規定酌減其刑之必要，
    自無適用刑法第61條規定免除其刑之餘地，併予敘明。
據上論斷，應依刑事訴訟法第299條第1項前段，刑法第234條第1
項、第19條第2項、第41條第1項前段，判決如主文。
本案經檢察官呂舒雯提起公訴，檢察官丁○○到庭執行職務
中　　華　　民　　國　　110 　年　　1 　　月　　25　　日
                  刑事第十五庭  法　官　張婉寧
以上正本證明與原本無異。
如不服本判決應於收受本判決後20日內向本院提出上訴書狀，並
應敘述具體理由。其未敘述上訴理由者，應於上訴期間屆滿後20
日內向本院補提理由書狀（均須按他造當事人之人數附繕本）「
切勿逕送上級法院」。 
　　　　　　　　　　　　　　　　書記官  蔡雅惠
中　　華　　民　　國　　110 　年　　1 　　月　　26　　日

附件：
⒈MAH00616.MP4
播放器顯示時間 內容 截圖 00:00:00～00:00:18 影片開始，影片內顯示時間為0000-00-00 00:50:21，有數名小孩及成人站立在畫面左上角走廊（紅色圓圈處）。 畫面暫停。 圖1 00:00:19～00:00:35 畫面快轉，原本站立在畫面左上角之人，均沿走廊朝畫面上方離開。 畫面暫停。  00:00:36～00:01:00 著淺色上衣之人（下稱A ）及著深色上衣之人（下稱B ）站在畫面左上走廊處。 A微舉右手，疑似在講話。 A朝畫面下方移動幾步後停止，B持續沿走廊朝畫面上方移動。 A邊朝B方向指，邊向畫面右方移動2步。 畫面外有手指向翻拍之錄影畫面。（紅色圓圈處）（00:00:53、00:00:57）         圖2 00:01:01～00:01:49 畫面左中處有人（下稱C）突然站立，邊脫褲子邊坐下。（紅色圓圈處）A朝畫面上方移動。B先回頭望畫面上方後，旋即朝C方向跑。 A指向走廊旁房間（下稱房間1），B即朝A所指房間1移動並開門。 C移動腳。（紅色圓圈處）（00:01:13） A一邊朝畫面上方移動，一邊與B互動，B隨即關門，朝A方向移動。 A、B短暫停在畫面上方走廊。 B一邊與A互動，一邊朝畫面上方移動，另一著深色上衣之人（下稱D）自畫面上方出現於畫面中。 B離開畫面。D跑至房間1並打開門。隨 即退出房間1，並朝畫面上方移動。 畫面暫停。 圖3      圖4 00:01:50～00:02:29 D停留一下後，又朝畫面下方移動至房間1前，即從旁邊櫃子上拿兩袋東西，並朝畫面上方移動，又將手上東西放下，並拿一袋東西進入旁邊房間（下稱房間2）。 有人自畫面上方進入畫面，與A互動，畫面暫停。  00:02:31～00:02:43 畫面跳至多人在房間2門口停留。 一名身著淺色衣服小孩（下稱E），朝畫面下方移動，被身著深色衣服之人（下稱F）拉住（紅色圓圈處）。（00:02:33）畫面再度暫停。 F朝C方向移動，E跟著F。 畫面暫停。 E走至C旁邊，伸出左手後收回。紅色圓圈處。 影片結束。  圖5      圖6 
⒉影像.avi
播放器顯示時間 內容 截圖 00:00:00～00:00:12 畫面開始，影片內顯示時間為0000-00-00 00:46:59。畫面為走廊。  00:00:13～00:00:19 身著粉紅色上衣男子（下稱G）自畫面右方進入畫面，進入幼兒園大門（影片內時間：16:49:11），並自畫面左方消失於畫面中。 圖7 00:01:37～00:01:44 G自畫面右下進入走廊，並朝畫面上方移動。（影片內時間：16:49:54）G被畫面上方燈籠擋住。（影片內時間：16:50:04） 圖8  圖9 00:01:45～00:03:21 G均未出現於畫面中，至影片結束。  

附錄論罪科刑法條：
中華民國刑法第234條
意圖供人觀覽，公然為猥褻之行為者，處1年以下有期徒刑、拘
役或9千元以下罰金。
意圖營利犯前項之罪者，處2年以下有期徒刑、拘役或科或併科3
萬元以下罰金。